【裁判字號】    95,苗簡,74
【裁判日期】    950324
【裁判案由】    清償債務
【裁判全文】
臺灣苗栗地方法院民事簡易判決          95年度苗簡字第74號
原      告  甲○○
                        號
被      告  丙○○
                        號
            乙○○○
上列當事人間請求清償債務事件，本院於民國95年3 月10日言詞
辯論終結，判決如下：
    主  文
被告丙○○應給付原告新臺幣貳拾陸萬肆仟參佰捌拾元，及自民
國九十五年三月四日起至清償日止，按週年利率百分之五計算之
利息。
被告乙○○○應給付原告新臺幣壹拾參萬貳仟壹佰玖拾元，及自
民國九十五年二月十七日起至清償日止，按週年利率百分之五計
算之利息。
前二項任一被告已為給付，他被告於該給付範圍內同免給付義務
。
訴訟費用由被告連帶負擔。
本判決得假執行。
    事實及理由
壹、程序方面：
  一、被告經合法通知，未於言詞辯論期日到場，核均無民事訴
      訟法第386 條各款所列情形，爰依原告之聲請，由其一造
      辯論而為判決。
  二、按訴狀送達後，原告不得將原訴變更或追加他訴，但擴張
      或減縮應受判決事項之聲明者，不在此限，民事訴訟法第
      255 條第1 項第3 款定有明文。本件原告原訴之聲明第 1
      、2 項關於本金部分，係請求被告丙○○應給付新臺幣（
      下同）270,000 元；被告乙○○○應給付135,000 元，嗣
      於本院民國95年3 月10日言詞辯論期日，當庭陳明變更為
      請求被告丙○○應給付264,380 元；被告乙○○○應給付
      132,190 元，核屬減縮應受判決事項之聲明，與上開法條
      規定相符，應予准許，合先敘明。
貳、實體方面：
  一、原告主張：
    (一)被告丙○○於93年7 月2 日邀同另一被告乙○○○及原告
      為連帶保證人，向訴外人苗栗縣造橋鄉農會（下稱造橋鄉
      農會）借款600,000 元，約定借款期間至100 年7 月2 日
      止，自93年8 月2 日起以1 個月為1 期共分84期平均攤還
      本息，每期應攤還本金7,143 元，利息按造橋鄉農會基本
      放款利率年息百分之7.25加碼年息百分之1.75計算按期付
      息，並同意於造橋鄉農會調整基本放款利率時隨同調整，
      未按期繳納本息時，加計逾期在6 個月以內者，按上開利
      率百分之10，逾期超過6 個月部分，按上開利率百分之20
      計算之違約金，債務並視為全部到期。詎被告丙○○僅清
      償本金85,716元，及自借款日起至94年7 月16日止之利息
      ，此後即未依約繳款，尚欠本金514,284 元及利息、違約
      金未清償。嗣經造橋鄉農會於94年11月7 日，起訴請求原
      告與被告丙○○、乙○○○應連帶清償上開借款，原告不
      得已遂於本院94年度訴字第390 號清償借款事件審理中，
      以連帶保證人身分向造橋鄉農會代償被告丙○○所積欠上
      開借款債務中之264,380 元（其中本金為242,212 元、利
      息20,511元、違約金1,657 元，合計264,380 元），造橋
      鄉農會乃免除原告個人之連帶保證責任。故造橋鄉農會對
      主債務人即被告丙○○之債權，於原告清償限度內已移轉
      予原告，原告自得於264,380 元之範圍內向被告丙○○全
      部求償，爰求為判決如主文第1 項所示；又原告與被告乙
      ○○○同為上開借款之連帶保證人，相互間應平均分擔義
      務，是原告亦得向被告乙○○○請求給付132,190 元（26
      4,380/2=132,190）， 爰求為判決如主文第2 項所示。被
      告2 人間應屬不真正連帶債務，因其中一債務之履行，而
      使己所負之債務歸於解免、消滅，爰併求為判決如主文第
      3 項所示等語。
    (二)並聲明：如主文第1、2、3項所示。
  二、被告未於言詞辯論期日到場，亦未提出書狀作何聲明或陳
      述。
  三、原告主張之事實，業據其提出與所述相符之造橋鄉農會民
      事起訴狀及代償證明書等件為證（見卷第9 至13頁），並
      經本院依職權調取本院94年度訴字第390 號民事卷宗，核
      明屬實。而被告2 人受合法通知，於言詞辯論期日不到場
      爭執，復未提出書狀以供本院斟酌，本院審閱上開書證，
      堪信原告之主張為真實。
  四、按保證人向債權人為清償後，於其清償之限度內，承受債
      權人對於主債務人債權，民法第749 條前段定有明文。本
      件原告為被告丙○○向造橋鄉農會借款之連帶保證人，並
      已代償264,380 元之情，已如前述，是依前揭規定，原告
      已於代償之264,380 元範圍內，承受造橋鄉農會對於被告
      丙○○之債權，是以原告請求被告丙○○給付上開款項，
      核屬有據，應予准許。
  五、次按數人保證同一債務者，除契約另有訂定外，應連帶負
      保證責任；連帶債務人相互間，除法律另有規定或契約另
      有訂定外，應平均分擔義務；連帶債務人中之一人因清償
      致他債務人同免責任者，得向他債務人請求償還各自分擔
      之部分，並自免責時起之利息，民法第748 條、第280 條
      前段、第281 條第1 項分別定有明文。本件被告乙○○○
      與原告同為被告丙○○向造橋鄉農會借款之連帶保證人，
      業如前述，是被告乙○○○與原告保證同一債務，依前開
      規定，應負連帶責任，且其相互間應平均分擔義務。茲原
      告既已代丙○○清償264,380 元，則被告乙○○○於該清
      償範圍內，同免其責任。從而原告請求被告乙○○○償還
      其應平均分擔之部分即132,190 元，亦屬有據，而應准許
      。
  六、按不真正連帶債務，係數債務人基於不同之債務發生原因
      ，就同一內容之給付，對於同一債權人各負全部給付義務
      ，因一債務人給付，他債務人即同免其責任。本件主債務
      人即被告丙○○對原告負有264,380 元之債務，連帶保證
      人即被告乙○○○則對原告負有132,190 元之債務，且任
      一被告對原告為給付時，於其清償之範圍內，他被告即同
      免其責任，足徵被告丙○○、乙○○○對原告應負不真正
      連帶債務，堪可認定。
  七、綜上所述，原告分別依民法第749 條、第281 條第1 項規
      定，請求被告丙○○給付264,380 元，及自起訴狀繕本送
      達翌日即95年3 月4 日起至清償日止，按週年利率百分之
      5 計算之利息；請求被告乙○○○給付132,190 元，及自
      起訴狀繕本送達翌日即95年2 月17日起至清償日止，按週
      年利率百分之5 計算之利息；前二項任一被告已為給付，
      他被告於該給付範圍內同免給付義務，均有理由，應予准
      許。
  八、本件係關於財產權之訴訟其標的金額在500,000 元以下之
      簡易訴訟程序，本院為被告敗訴之判決，應依民事訴訟法
      第389 條第1 項第3 款規定，依職權宣告假執行。
  九、據上論結，本件原告之訴為有理由，依民事訴訟法第 436
      條第2 項、第385 條第1 項前段、第85條第2 項、第 389
      條第1 項第3 款，判決如主文。
中    華    民    國    95    年    3     月    24    日
                    苗栗簡易庭法  官  黃佩韻
以上正本係照原本作成。
如不服本判決，應於送達後20日內向本院提出上訴狀（須附繕本
）。
                              書記官  蔡健忠
中    華    民    國    95    年    3     月    24    日


司法院資訊處製作；財團法人民間司法改革基金會備份。
